【裁判字號】    89,易,764
【裁判日期】    890329
【裁判案由】    竊盜
【裁判全文】
臺灣臺中地方法院刑事判決                          八十九年度易字第七六四號
    公  訴  人  臺灣台中地方法院檢察署檢察官
    被      告  乙○○
右列被告因竊盜案件，經檢察官提起公訴 (八十八年度偵字第八九五號)，本院判決
如左：
    主  文
乙○○共同攜帶兇器竊盜，取得災民之財物，累犯，處有期徒刑壹年。扣案之油壓剪
壹支沒收之。
    事  實
一、乙○○曾因違反懲治盜匪條例之罪，經台灣高等法院台中分院判處有期徒刑七年
    確定，甫於民國八十五年十二月十七日假釋期滿執行完畢，詎仍不知悔改，竟意
    圖為自己不法之所有之共同犯意，於八十八年十二月三十日下午九時三十分許，
    夥同不詳姓名年籍綽號「阿堂」之成年男子，持客觀上足認係凶器之油壓剪，侵
    入因九二一震災而經政府公告為危險建物應予拆除之建物即台中市○區○○里○
    ○○街二號德昌新世界大樓Ａ、Ｂ棟之地下室，竊取該處全體大樓住戶共有之電
    纜線十五公尺，得手後，為該大樓自救會會長甲○○當場查獲報警處理。
二、案經台中市警察局第三分局報請台灣台中地方法院檢察署檢察官偵查起訴。
    理  由
一、訊據被告乙○○，對於右揭時、地竊盜之事實，矢口否認有何竊盜犯行，辯稱係
    聽到地下室有聲響下去看看云云。經查，上開事實業據證人甲○○於本院具結屬
    實，並有警員之職務報告書乙紙、相片乙幀、現場圖乙紙、贓物領據乙紙在卷可
    按。而被告於警訊中業已供承警方所查扣之油壓剪係供竊盜用之作案工具，所竊
    取之物係準備拿到中古商賣掉換現金，且被告經警查獲後，帶警至南投縣中寮鄉
    ○○村○○巷○○道路追查贓物，如被告未竊取上開電纜線，何須帶警至南投縣
    中寮鄉追查贓物。至被告於偵查中辯稱其為拾荒者，其何須持油壓剪至前開大樓
    地下室拾荒？雖被告於本院審理時改稱係聽到聲響與綽號「阿堂」者始至地下室
    、油壓剪係本來就放在地下室地上等，要屬事後卸責之詞，不足採信。事證明確
    ，被告犯行堪以認定。被告請求傳訊共犯綽號「阿堂」者到院以證實其並無竊盜
    犯行，未能提出「阿堂」者之真實姓名年籍資料，本院無從據以傳訊，且上開竊
    盜犯行業已事證明確，亦核無調查之必要，附為敘明。
二、按刑法第三百二十一條第一項第三款之攜帶兇器竊盜罪，係以行為人攜帶兇器竊
    盜為其加重條件，所謂兇器，其種類並無限制，凡客觀上足對人之生命、身體、
    安全構成威脅，具有危險性之兇器均屬之，且只須行竊時攜帶此種具有危險性之
    兇器為已足，不以攜帶之初有行兇之意圖為必要，而油壓剪客觀上足以傷害人生
    命、身體之兇器。核被告乙○○所為係犯刑法第三百二十一條第一項第三款之加
    重竊盜罪。又依八十八年九月二十五日華總一義字第八八○○二二八四四○號公
    布之緊急命令第十一點二項規定：以詐欺、侵占、竊盜、恐嚇、搶奪、強盜或其
    他不正當之方法，取得賑災款項、物品或災民之財物者，按刑法或特別刑法之規
    定，加重其刑至二分之一，又該命令適用期間依第十二點規定，乃自八十八年九
    月二十五日至八十九年三月二十四日止。經查，本件被害人德昌新世界大樓Ａ、
    Ｂ棟之全體大樓住戶所在之台中市○區○○里○○○街二號之地下室，因九二一
    大地震受有損壞，經認定為危險建物，有行政院工程委員會八十九年一月五日傳
    真函乙紙、台中市政府八十八年九月二十八日八十八府工違字第八四七五八號、
    八十八年十二月二日八八府工建字第一六六○一五號公告二紙在卷可稽，自屬緊
    急命令上所指之災民，且案發時間是八十八年十二月三十日，被告以攜帶兇器竊
    盜之方法，取得災民之財物，自應依緊急命令第十一點第二項加重其刑至二分之
    一。被告與綽號「阿堂」不詳姓名成年男子間，就此部分竊盜犯行，有犯意之聯
    絡，行為之分擔，均為共同正犯。又被告曾因違反懲治盜匪條例之罪，經台灣高
    等法院台中分院判處有期徒刑七年確定，於八十五年十二月十七日假釋期滿執行
    完畢，有台灣高等法院被告全國前案刑事記錄表在卷可稽，其於五年以內再犯本
    件有期徒刑以上之罪，為累犯，應依刑法第四十七條規定加重刑。其爰審酌被告
    為逞一時貪念，竊取災民財物，犯後猶飾詞矯辯，及其犯罪所得之財物尚稱輕微
    ，其犯罪之動機、目的、手段、智識程度等一切情狀，量處如主文所示之刑，以
    資懲儆。又被告持供行竊而客觀上可供兇器使用之油壓剪一支，業已扣案，且據
    被告於警訊中供明為其所有供犯罪所用之物，應依刑法第三十八條第一項第二款
    之規定，宣告沒收。
三、公訴意旨另以：被告於八十八年十二月三十日侵入因九二一震災而經政府公告為
    危險建物應予拆除台中市○區○○里○○○街二號德昌新世界大樓Ａ、Ｂ棟之地
    下室，竊取該處全體大樓住戶共有之電纜線十五公尺之行為，另犯有刑法第第三
    百二十一條第一項第一款之加重竊盜罪嫌。按犯罪事實應依證據認定之，無證據
    不得推定其犯罪事實。又不能證明被告犯罪或其行為不罰者，應諭知無罪之判決
    。刑事訴訟法第一百五十四條、第三百零一條第一項定有明文。且認定不利於被
    告之事實，須依積極證據，苟積極證據不足為不利於被告事實之認定時，即應為
    有利於被告之認定，更不必有何有利之證據；又事實之認定應憑證據，如未能發
    現相當之證據，或證據不足以證明自不能以推測或擬制之方法以為裁判之基礎，
    分別有最高法院三十年上字第八一六號、四十年台上字第八六號判例可資參照。
    公訴意旨認被告乙○○涉有刑法第三百二十一條第一項第一款之加重竊盜罪，無
    非以被告侵入台中市○區○○里○○○街二號德昌新世界大樓Ａ、Ｂ棟之地下室
    竊盜為其論據。訊據被告乙○○對於侵入上開建物地下室之事實固不否認，惟否
    認有何侵入上開建物竊盜犯行。經查，台中市○區○○里○○○街二號德昌新世
    界大樓Ａ、Ｂ棟及其地下室，因九二一震災而經政府公告判定為全倒，屬有影響
    公共安全之危險建物應予拆除，有行政院工程委員會八十九年一月五日傳真函乙
    紙、台中市政府八十八年九月二十八日八十八府工違字第八四七五八號、八十八
    年十二月二日八八府工建字第一六六○一五號公告二紙在卷可稽，自政府公告為
    危險建物後，即圈圍禁止人員進入，並無人居住，既屬無人居住之建物，侵入地
    下室竊盜即不生夜間侵入住宅或有人居住之建築物竊盜之犯行，揆諸上開說明及
    判例意旨，原應為被告此部分為無罪之諭知，惟公訴人認此部分與有罪部分，為
    事實上一罪關係，爰不另為無罪之諭知。
據上論斷，應依刑事訴訟法第第二百九十九條第一項前段，刑法第三百二十一條第一
項第三款、第二十八條、第四十七條、第三十八條第一項第二款．中華民國八十八年
九月二十五日華總一義字第八八００二二八四四０號緊急命令第十一點第二項，判決
如主文。
中      華      民      國    八十九    年      三      月    二十九    日
                                          法  官  陳  學  德
右正本證明與原本無異。
如不服本判決，應於判決送達後十日內向本院提出上訴狀，上訴於臺灣高等法院臺中
分院( 須附繕本 )。
                                          書記官
中      華      民      國    八十九    年      三      月     三十     日
附錄論罪科刑法條
刑法第三百二十一條第三款
犯竊盜罪而有左列情形之一者，處六月以上五年以下有期徒刑：
三、攜帶兇器而犯之者。
緊急命令
十一、因本次災害而有妨害救災、囤積居奇、哄抬物價之行為者，處一年以上七年以
      下有期徒刑，得併科新臺幣五百萬元以下罰金。
      以詐欺、侵占、竊盜、恐嚇、搶奪、強盜或其他不正當之方法，取得賑災款項
      、物品或災民之財物者，按刑法或特別刑法之規定，加重其刑至二分之一。
      前二項之未遂犯罰之。


司法院資訊處製作；財團法人民間司法改革基金會備份。
